臺灣高雄地方法院刑事判決　　　　　　　94年度訴字第2327號
　　公　訴　人　臺灣高雄地方法院檢察署檢察官
　　被　　　告　乙○○
　　　　　　　　　　　　（現另案於台灣高雄監獄執行中）
　　指定辯護人　本院公設辯護人丙○○
上列被告因違反毒品危害防制條例等案件，經檢察官提起公訴（
94年度偵字第3572號），本院判決如下：
    主  文
乙○○販賣第一級毒品，累犯，處有期徒刑捌年，褫奪公權伍年
。扣案之第一級毒品海洛因貳拾肆包（含包裝袋）及第二級毒品
甲基安非他命拾伍包（含包裝袋，合計驗後毛重陸點肆公克），
均沒收銷燬之。
    事  實
一、乙○○前於民國85年間因違反肅清煙毒條例案件，經本院以
    85年度訴字第2887號判處有期徒刑3 年2 月，於91年11月20
    執行完畢，猶不悔改，明知海洛因、甲基安非他命分別為毒
    品危害防制條例第2 條第2 項所稱之第一、二級毒品，不得
    非法販賣、持有，竟基於意圖販賣海洛因、甲基安非他命以
    營利之犯意，於民國94年2 月1 日上午9 時許，在高雄縣林
    園鄉雙園大橋下某處，以每包海洛因新臺幣（下同）2 萬元
    、每包甲基安非他命5 千元代價，向不詳姓名年籍綽號「阿
    嘉」之成年男子，同時購買第一級毒品海洛因與第二級毒品
    甲基安非他命。乙○○購入上開毒品後，將之帶往高雄縣林
    園鄉○○街30號「星河電子遊戲場」內，並將之分裝成海洛
    因24包（連同在場扣得非乙○○所有另2 包海洛因合計淨重
    2. 93 公克，空包裝重5.36公克，又因已混同鑑定，此24包
    之確切重量已無法析離得知）與甲基安非他命15包（驗後毛
    重6. 4公克），伺機出售圖利。嗣於同日下午5 時30分許，
    乙○○在高雄縣林園鄉○○街30號「星河電子遊戲場」內，
    尋找販賣毒品之對象時，為警持搜索票當場查獲，並扣得海
    洛因24包（連同在場扣得非被告所有另2 包海洛因合計淨重
    2.93公克，空包裝重5.36公克，又因已混同鑑定，此24包之
    確切重量已無法析離得知）與甲基安非他命15包（驗後毛重
    6.4 公克）及非乙○○所有之拖鞋1 雙、零錢包1 個。
二、案經行政院海岸巡防署高雄市查緝隊及高雄市政府警察局左
    營分局報請臺灣高雄地方法院檢察署檢察官偵查起訴。
    理  由
壹、證據能力之說明：
  一、按被告以外之人於審判外之陳述，雖不符刑事訴訟法第15
      9 條之1 至第159 條之4 之規定，而經當事人於審判程序
      同意作為證據，法院審酌該言詞陳述或書面陳述作成時之
      情況，認為適當者，亦得為證據，刑事訴訟法第159 條之
      5 第1 項定有明文。查卷附之搜索扣押筆錄及扣押物品目
      錄表，雖均係被告以外之人於審判外所為之書面陳述，屬
      於傳聞證據，然被告、辯護人及檢察官均同意作為證據，
      且本院審酌該書面陳述作成之情況，未見有何不適當之情
      形，故依刑事訴訟法第159 條之5 第1 項之規定，得為證
      據。
  二、至卷附之法務部調查局94年4 月29日調科壹字第22001971
      8 號鑑定通知書、高雄醫學大學附設中和紀念醫院94年5
      月3 日編號0000-000號檢驗報告，均屬檢察官囑託所為之
      鑑定，依刑事訴訟法第208條規定，有證據能力。
貳、認定犯罪之證據及論罪科刑之理由：
  一、訊據被告乙○○固坦承扣案海洛因及甲基安非他命為其所
      購入，且為警於上開時、地持本院核發之搜索票查獲上開
      扣押之物等事實，惟矢口否認有何販賣毒品之犯行，辯稱
      ：海洛因及甲壹安非他命是伊以2 萬5 千元向綽號「阿嘉
      」之人買的，要供自己施用的，不是買來要販賣的云云。
  二、經查：
    (一)被告於94年2 月1 日下午5 時30分許，在高雄縣林園鄉
        ○○街30號「星河電子遊戲場」內，為警持本院核發之
        搜索票至該處執行搜索，並扣得疑似海洛因之白粉24包
        、疑似甲基安非他命之晶體15包、零錢包1 個、拖鞋1
        雙等物之事實，有搜索票、搜索扣押筆錄、扣押物品目
        錄表各1 份、現場照片14幀在卷可稽（上均見警卷），
        並有上開物品扣案可資佐證，且被告對此部分事實亦不
        爭執，此部分事實堪以認定。
    (二)又扣案疑似海洛因之白粉24包經送法務部調查局鑑定結
        果，均含有海洛因成分，連同在場扣得非被告所有另2
        包海洛因合計淨重2.93公克，空包裝重5.36公克，純度
        13.67%，純質淨重0.4 公克，此有該局94年4 月29日調
        科壹字第220019718 號鑑定通知書1 紙在卷可稽（見偵
        卷第30頁）；扣案疑似甲基安非他命之晶體15包經送高
        雄醫學大學附設中和紀念醫院檢驗結果，均含有甲基安
        非他命成分，驗後毛重6.4 公克，有該院94年5 月3 日
        編號0000-000號檢驗報告1 紙在卷可憑（見偵卷第32頁
        ）。
    (三)被告雖辯稱其所購入之前開海洛因、甲基安非他命係其
        購入後要供自己施用的，不是要販賣的云云。然查，被
        告以2 萬5 千元之代價一次購入前開毒品有相當資金成
        本之壓力，而被告本身並非財力闊綽之人，此由被告於
        警詢時自承於94年1 月底沒工作，目前無收入等語自明
        （見警卷94年2 月1 日警詢筆錄），則被告在無業之情
        況下花費高達2 萬5 千元之資，全數持以購買毒品，一
        次大量購買扣案毒品囤積，若謂全數係備供自己施用，
        顯與相對於一般單純施用毒品者，通常係以酌己資力狀
        況，分次購買少量毒品施用，待用盡時再行購入為之常
        情相違，被告辯稱扣案之毒品均屬供其本身施用云云，
        顯與常情有違，已難認被告係基於單純施用之目的而持
        有扣案之海洛因、甲基安非他命。抑且，被告既自承為
        警查獲時當日上午甫自綽號「阿嘉」之人以2 萬5 千元
        代價購得上開海洛因、甲基安非他命等毒品，則被告既
        已冒違法之風險，購入上開數量甚多之毒品，衡情為免
        遭警查緝而有全數毒品遭沒收之虞，被告自應儘快將上
        開毒品攜回藏放而僅攜帶足供己施用之量外出即可，焉
        有在購入前開大量之毒品後仍隨身攜帶，並滯留在猶屬
        易遭警臨檢查緝之電子遊戲場徒增風險之理？據此已見
        被告向該綽號「阿嘉」之人購得上開扣案毒品，並全數
        攜帶至「星河電子遊戲場」，當必另有所圖。
  （四）況被告亦自承向「阿嘉」購得之毒品並未分裝好，是伊
        先至大賣場購買夾鏈袋，復立即攜至「星河電子遊戲場
        」之廁所分裝（參警卷94年2 月1 日警詢筆錄、本院卷
        第39至40、85頁），如若毒品確係僅供被告自己施用，
        有何急迫性不能等到返回住處方分裝，而需冒著遭人發
        現之風險，在人來人往遊戲場之廁所分裝毒品；又如非
        為供販賣所用，被告為何不能僅將購得毒品攜於身上，
        而需立即將之分裝好，益見被告所辯扣案毒品係供己施
        用之辨詞，實悖於常情。
  （五）佐以海洛因、甲基安非他命價格不貲，一次大量購買海
        洛因、甲基安非他命，為減少包裝之重量，均以大塑膠
        袋包裝，惟被告卻於1 次大量販入毒品後，復將之分裝
        成海洛因24包、甲基安非他命15包，如此毒品附著於塑
        膠袋上之耗損，豈非大大增加，實不符合被告當初大量
        1 次購如毒品應是為降低成本之目的，更證被告辨詞之
        不可採信。
  （六）綜上情狀觀之，益徵被告係以低價購入扣案之海洛因、
        甲基安非他命擬欲伺機尋找買主轉售，至為明顯。被告
        辯稱伊購入上開毒品係全數供己施用並無販賣之意云云
        ，核屬避就之詞，洵難信實。
  三、按本件因被告否認上開販賣犯行，致無從詳細查悉其販賣
      扣案海洛因、甲基安非他命之實際利得與價差，惟按販賣
      毒品係違法行為，非可公然為之，亦無公定之價格，不論
      任何包裝，均可任意分裝增減分量，而每次買之價量，亦
      可能隨時依雙方間之關係深淺、資力、需求量及對行情之
      認知、來源是否充裕、查緝是否嚴緊，購買者被查獲時供
      述購買對象之可能性風險之評估等，因而異其標準，並機
      動調整，非可一概而論，販賣之利得除經坦承犯行或價量
      俱臻明確外，委難察得實情，販賣之人從價差或量差中牟
      利方式雖異，其意圖營利之非法販賣行為則一，是除非別
      有事證，足認係按同一價量委買、轉售或無償贈與，確未
      牟利外，尚難執此遽認非法販賣之證據有所未足，致使知
      過坦承者難辭重典，飾辭否認者反得僥倖，而失情理之平
      。再參酌海洛因、甲基安非他命，均係物稀價昂，取得不
      易，且此等交易為政府懸為嚴予取締之犯罪，苟無利可圖
      ，應無甘冒被查緝法辦重刑之危險，平白無端義務為該買
      賣之工作，是其販入之價格必較售出之價格低廉，而有從
      中賺取買賣差價牟利之意圖，應屬合理之認定。以本件而
      論，被告於警詢時既自承為警查獲當時無業，正在找工作
      ，顯見被告即非財力闊綽之人，卻以高達2 萬5 千元之代
      價購入上開扣案毒品，自有資金成本之壓力，則茍無利得
      ，被告又豈有甘冒重典，而以原價買賣上開毒品之理，足
      見被告販入上開毒品之價格必較所販出之價格低廉，而有
      從中賺取差價牟利之營利意圖至為灼然。又被告客觀上確
      實持有上開海洛因、甲基安非他命，在無其他證據可供查
      證之情況下，應以最有利於被告之方式，即認定被告係如
      被告自承之1 次向綽號「阿嘉」之人販入上開海洛因及甲
      基安非他命。
  四、末按販賣毒品罪，並不以販入後復行賣出為必要，只須以
      營利為目的，將毒品販入或賣出，有一於此，其犯罪即告
      成立，此與意圖販賣而非法持有毒品罪，乃指意圖販賣而
      販入以外之原因而持有，嗣持有後始意圖販賣者，迥然不
      同（此有最高法院91年度台上字第2048號判決意旨可資參
      照）。被告在上開時、地向姓名、年籍不詳綽號「阿嘉」
      之人販入扣案之海洛因、甲基安非他命之初，既已有轉售
      從中牟利之意圖，已如前述，是被告基於營利之目的販入
      上開毒品，則其販賣第一、二級毒品之犯行業經完成，已
      然成立，縱其販入後未及賣出前，即為警查獲，亦無礙於
      該罪之成立。
  五、綜上所陳，本案事證明確，被告犯行洵堪認定，應依法論
      科。
參、按海洛因、甲基安非他命係毒品危害防制條例第2 條第2項
    款所稱之第一、二級毒品。而所謂販賣行為，並不以販入之
    後復行賣出為要件，祇要以營利為目的，將毒品購入或賣出
    ，有一於此，其犯罪即為完成（最高法院25年非字第123 號
    判例意旨參照）。核被告乙○○意圖販賣而販入第一、二級
    毒品海洛因、甲基安非他命之所為，係犯毒品危害防制條例
    第4 條第1 項、第2 項之販賣第一、二級毒品罪，起訴意旨
    固認被告係犯同條例第5 條第1 、2 項之意圖販賣而持有第
    一、二級毒品罪，惟公訴檢察官已在審理期日變更起訴法條
    為毒品危害防制條例第4 條第1 項、第2 項之販賣第一、二
    級毒品罪，本院毋庸再變更起訴法條，併予敘明。又被告持
    有海洛因、甲基安非他命之低度行為，已為販賣之高度行為
    所吸收，不另論罪。其以一行為同時販入並持有第一、二級
    毒品，為一行為觸犯數罪名之想像競合犯，應依刑法第55條
    之規定，從較重之販賣第一級毒品罪處斷。被告前因違反肅
    清煙毒條例案件，經本院以85年度訴字第2887號判處有期徒
    刑3 年2 月，於91年11月20執行完畢，有台灣高等法院被告
    前案紀錄表及臺灣高雄地方法院檢察署刑案資料查註紀錄表
    各1 份附卷足憑，其於前案有期徒刑執行完畢後，5 年內再
    犯本件有期徒刑之罪，應論以刑法第47條之累犯，並就法定
    本刑罰金部分加重其刑，死刑、無期徒刑部分，則依法不得
    加重。再被告販入毒品後尚未販出即為警查獲，危害尚非重
    大，且其販賣之數量非鉅，與媒體經常刊載查獲販賣毒品之
    數量達數公斤以上之危害情形，顯然有別而無從比擬，如量
    處最低度之無期徒刑，顯屬情輕法重，衡情不無可憫，爰依
    刑法第59條之規定，減輕其刑。被告所應處之刑同時有加重
    及減輕之原因，應依法先加後減之。爰審酌被告明知毒品危
    害人體健康，影響家庭、社會治安至深且鉅，為牟一己私利
    ，不惜違法犯禁，竟意圖不法利益而販入毒品，且扣案之毒
    品若非及時查獲，流入市面，助長毒品泛濫，毒害國人，其
    惡性及犯罪情節十分重大，且被告犯後仍飾詞圖卸，不知悔
    悟，惟念其販入毒品數量非多，且毒品尚未販出即遭查獲，
    未造成實害等一切情狀，量處如主文所示之刑，且依被告所
    犯販賣毒品罪之性質，認有褫奪公權之必要，併依刑法第37
    條第2 項宣告褫奪公權5 年。
肆、扣案之海洛因24包（含包裝袋，連同在場扣得非被告所有另
    2 包海洛因合計淨重2. 93 公克，空包裝重5.36公克，又因
    已混同鑑定，此24包之確切重量已無法析離得知），甲基安
    非他命15包（含包裝袋，合計驗前毛重6.5 公克，驗後毛重
    6.4 公克）確為第一級毒品海洛因、第二級毒品甲基安非他
    命，已如前述，屬毒品危害防制條例所規定之第一、二級毒
    品，而包裝上開海洛因、基安非他命之包裝袋與海洛因、甲
    基安非他命無法完全析離，均應依毒品危害防制條例第18條
    第1 項前段規定，不問屬於犯人與否，均宣告沒收銷燬。另
    扣案之拖鞋1 雙、零錢包1 個，並無證據證明為被告所有供
    本件販罪所用之物，本院自不得宣告沒收，附予敘明。
據上論斷，應依刑事訴訟法第299 條第1 項前段，毒品危害防制
條例第4 條第1 項、第2 項、第18條第1 項前段，刑法第11條、
第47條、第55條、第59條、第37條第2 項，判決如主文。
本案經檢察官甲○○到庭執行職務。
中　　華　　民　　國　　94　　年　　10　　月　　20　　日
                  刑事第四庭審判長法　官  郭玫利
                                  法  官  陳振嘉
                                  法  官  林意芳
以上正本證明與原本無異。
如不服本判決，應於收受送達後10日內向本院提出上訴書狀。
中　　華　　民　　國　　94　　年　　10　　月　　31　　日
　　　　　　　　　　　　　　　　  書記官  曾秀鳳
附錄本案論罪科刑法條全文
毒品危害防制條例第4條
製造、運輸、販賣第一級毒品者，處死刑或無期徒刑；處無期徒
刑者，得併科新臺幣 1 千萬元以下罰金。
製造、運輸、販賣第二級毒品者，處無期徒刑或 7 年以上有期徒
刑，得併科新臺幣 7 百萬元以下罰金。
製造、運輸、販賣第三級毒品者，處 5 年以上有期徒刑，得併科
新臺幣 5 百萬元以下罰金。
製造、運輸、販賣第四級毒品者，處 3 年以上 10 年以下有期徒
刑，得併科新臺幣 3 百萬元以下罰金。
製造、運輸、販賣專供製造或施用毒品之器具者，處 1 年以上 7
年以下有期徒刑，得併科新臺幣 1 百萬元以下罰金。
前五項之未遂犯罰之。
